臺灣士林地方法院民事簡易判決
111年度湖簡字第28號
原      告  和泰產物保險股份有限公司

法定代理人  莊瑞德  
訴訟代理人  謝子涵  
            劉亭妤  
被      告  黃宗聖  
上列當事人間請求侵權行為損害賠償事件，本院於民國111年2月
22日言詞辯論終結，判決如下：
    主  文
被告應給付原告新臺幣88,548元，及自民國110年12月6日起至清
償日止，按週年利率5%計算之遲延利息。
原告其餘之訴駁回。
訴訟費用新臺幣1,330元，其中新臺幣930元由被告負擔，餘由原
告負擔。
本判決原告勝訴部分得假執行。
    事實及理由
一、原告主張：被告於民國109年1月10日9時許，駕駛車牌號碼0
    00-0000號自用小貨車（下稱肇事車輛），沿臺北市內湖區
    民權東路6段第3車道東往西方向行駛至成功路2段路口時，
    因在多車道左轉彎，卻不先駛入內側車道之疏失，致與原告
    所承保之訴外人林芝郡所有及駕駛，沿同向行駛欲直行之車
    牌號碼000-0000號自用小客車（下稱系爭車輛）發生碰撞，
    造成系爭車輛受損，原告業依保險契約賠付系爭車輛修復費
    用新臺幣（下同）126,846元，爰依民法第191條之2及保險
    代位法律關係提起本件訴訟等語。並聲明：被告應給付原告
    126,846元，及自起訴狀繕本送達翌日起至清償日止，按週
    年利率5%計算之利息。
二、被告則以：原告請求賠償金額過高等語，以資抗辯。並聲明
    ：原告之訴駁回。
三、本院之判斷：
（一）按汽車、機車或其他非依軌道行駛之動力車輛，在使用中
      加損害於他人者，駕駛人應賠償因此所生之損害。但於防
      止損害之發生，已盡相當之注意者，不在此限。被保險人
      因保險人應負保險責任之損失發生，而對於第三人有損失
      賠償請求權者，保險人得於給付賠償金額後，代位行使被
      保險人對於第三人之請求權。民法第191條之2、保險法第
      53條第1項本文分別定有明文。原告主張被告有前述過失
      ，與其承保之系爭車輛發生碰撞，其已依保險契約賠付系
      爭車輛修復費用之事實，業據提出道路交通事故當事人登
      記聯單、道路交通事故現場圖、初步分析研判表、發票、
      估價單、駕照、行車執照、車損照片等件為證（見本院卷
      第13頁至38頁），且有本件交通事故相關調查資料在卷可
      佐，另被告就上開事實並未爭執，是原告此部分主張，自
      堪信實，則原告依上開規定，自得請求被告賠償損害。
（二）又按負損害賠償責任者，除法律另有規定或契約另有訂定
      外，應回復他方損害發生前之原狀；債權人亦得請求支付
      回復原狀所必要之費用，以代回復原狀，民法第213條第1
      項及第3項分別訂有明文。故被害人得請求回復原狀所需
      之修繕費用，但以必要者為限，即修理材料以新品換舊品
      ，應予折舊。依行政院所頒固定資產耐用年數表及固定資
      產折舊率之規定，自用小客車之耐用年數為5年，依平均
      法每年折舊200/1000，參酌營利事業所得稅查核準則第95
      條第6項規定，固定資產提列折舊採用平均法或定率遞減
      法者，以1年為計算單位，其使用未滿1年者，按實際使用
      月數相當於全年比例計算之，不滿1月者，以1月計。經查
      ，系爭車輛為108年4月出廠（見本院卷第27頁），距案發
      時間109年1月10日，約10個月，是該車更換零件費用新63
      ,230元（見本院卷第21頁）之折舊額為8,782元〔殘價＝取
      得成本÷（耐用年數＋1）即63,230÷（5＋1）＝10,538，小數
      點以下四捨五入，下同；折舊額＝（取得成本－殘價）×折
      舊率×年數，即（63,230－10,538）×0.2×10/12＝8,782〕，
      是扣除折舊後，零件更換之必要費用為54,448元（計算式
      ：63,230－8,782＝54,448）。上開費用再與工資63,616元
      合計，共118,064元（計算式：54,448＋63,616＝118,064）
      ，即系爭車輛修復之必要費用。
（三）再按損害之發生或擴大，被害人與有過失者，法院得減輕
      賠償金額或免除之；前二項之規定，於被害人之代理人或
      使用人與有過失者，準用之。民法第217條第1項第3項分
      別定有明文。又保險公司既係代位主張被保險人即系爭車
      輛所有人之損害賠償請求權，自應負擔被保險人之過失。
      另按設有左右轉彎專用車道之交岔路口，直行車不得占用
      轉彎專用車道。道路交通安全規則第98條第2項有明文。
      而參酌到場處理員警所繪製之現場圖（見本院卷第46頁）
      ，及被告與林芝郡於警詢之陳述可知，被告前揭過失情節
      ，固為本件事故之肇事原因，然林芝郡駕駛系爭車輛行駛
      之第1車道為左轉彎專用車道，其行駛在左轉專用車道，
      未左轉而仍直行，已有違上開規則，且其由左轉車道續行
      進入直行車道，應注意直行車道之其他車輛，其卻未注意
      直行車道上之肇事車輛而仍逕行直行，致與肇事車輛發生
      碰撞，亦為本件事故發生之原因。原告既係代位主張林芝
      郡之損害賠償請求償，自應負擔林芝郡之過失。本院審酌
      事故發生時間、事故雙方關係位置、事故發生各原因力之
      大小等因素，認本件事故之肇責，被告應負擔75%過失責
      任。則原告僅得依被告之過失責任比例範圍為限，向被告
      請求賠償，即其得請求被告賠償之金額為88,548元（計算
      式：118,064×75%＝88,548元），逾此範圍之請求，則無理
      由。
（四）末按給付無確定期限者，債務人於債權人得請求給付時，
      經其催告而未為給付，自受催告時起，負遲延責任；其經
      債權人起訴而送達訴狀，或依督促程序送達支付命令，或
      為其他相類之行為者，與催告有同一之效力；遲延之債務
      ，以支付金錢為標的者，債權人得請求依法定利率計算之
      遲延利息；應付利息之債務，其利率未經約定，亦無法律
      可據者，週年利率為5%，民法第229條第2項、第233條第1
      項本文、第203條分別有明文規定。本件原告得請求部分
      ，併請求自起訴狀繕本送達被告之翌日即110年12月6日（
      見本院卷第65頁）起至清償日止，按週年利率5%計算之利
      息部分，即屬有據。
四、從而，原告依民法第191條之2及保險代位之法律關係，請求
    被告給付88,548元，及自110年12月6日起至清償日止，按週
    年利率5%計算之利息部分，為有理由，應予准許。逾此部分
    之請求，則無理由，應予駁回。又本件係適用簡易訴訟程序
    ，所為被告敗訴部分，應依職權宣告假執行。
五、訴訟費用負擔之依據︰民事訴訟法第79條。並依職權確定訴
    訟費用額為1,330元（即第一審裁判費），其中930元應由被
    告負擔，餘由原告負擔。
中　　華　　民　　國　　111 　年　　3 　　月　　7 　　日
                  內湖簡易庭  法　官　林銘宏
本件為正本係照原本作成。　　　　　　　　　     
如不服本判決，應於送達後20日內，向本院提出上訴狀並表明上
訴理由，如於本判決宣示後送達前提起上訴者，應於判決送達後
20日內補提上訴理由書（須附繕本）。
中　　華　　民　　國　　111 　年　　3 　　月　　7 　　日
                              書記官  許秋莉